臺灣高等法院刑事判決　　　　　　　　　　　　　九十一年度上訴字第六九一號
　　上　訴　人　臺灣板橋地方法院檢察署檢察官
　　被　　　告　丑○○
右上訴人因被告竊盜等案件，不服臺灣板橋地方法院九十年度訴字第二一七八號，中
華民國九十一年一月十一日第一審判決（起訴案號：臺灣板橋地方法院檢察署九十年
度偵字第二０一六０號；併辦案號：同署九十一年度偵字第二六七八號、第三四五八
號、第三九○○號、第五四四八號），提起上訴，本院判決如左：
    主  文
原判決撤銷。
丑○○連續意圖為自己不法之所有，以恐嚇使人將本人之物交付，未遂，處有期徒刑
貳年。如附表二所示之竊盜工具、兇器，附表三所示偽造、變造之物、照片、署押、
新存摺均沒收。
    事  實
一、丑○○基於概括之犯意，意圖為自己不法之所有，於民國九十年八月十四日至九
    十一年三月九日連續七次竊取他人之汽車、金錢等財物，其時間、地點、竊取情
    節、所得財物、被害人等，詳如附表一所示，並扣得如附表二所示之竊盜工具、
    兇器。
二、丑○○另於九十年十一月十日許，在臺北縣三重市○○○路天台廣場附近巷道之
    某機車踏板上，拾獲乙○○失竊之身分證，意圖為自己不法之所有，加以侵占。
    於九十年十一月十二日或十三日，在臺北縣三重市○○街九十八號住處，換貼自
    己之照片，變造該身分證，足以生損害於乙○○。復基於概括之犯意，於同年十
    一月二十二日，持該變造之身分證，至臺北縣三重市○○路○段一０五號上海商
    業銀行三重分行（以下簡稱上海銀行），冒名乙○○申請開戶，因真正之乙○○
    已開有帳戶，遂改稱欲補發新存摺及變更原印鑑章為簽名方式，在啟用新印鑑申
    請單上，偽造乙○○之簽名署押五枚，將偽造之啟用新印鑑申請單，連同變造身
    分證持以行使，交付上海銀行承辦人員，辦理印鑑變更，換發新存摺，並在該新
    存摺封面內頁偽簽乙○○署押一枚，均足以生損害乙○○。
三、丑○○復基於概括之犯意，意圖為自己不法所有，於竊取附表一編號一、二之小
    客車後，向被竊車主恐嚇交付贖款。其中編號一部分，車主丁○○未付款，編號
    二部分，被告竊取子○○所有之小客車後，見車內留有電話號碼，遂於九十年十
    一月二十九日十二時許，打電話予車主，由子○○之男友游憲德接聽，丑○○恐
    嚇稱：該車由他人交給伊經營的修車廠作為拆解零件使用，如不願損失，應交付
    新臺幣（下同）二萬元，匯入上海銀行乙○○之帳戶，贖回該車，否則車輛將遭
    拆解云云。子○○心生畏懼，恐車輛解體，無法取回，於當日將二萬元以轉帳方
    式存入乙○○帳戶。丑○○於九十年十一月三十日，前往上海銀行，基於上揭偽
    造文書及行使之同一概括之犯意，在取款憑條上，偽簽乙○○之署押一枚，連同
    所領新存摺，持以行使，交付上海銀行承辦人員提領二萬元，足生損害於乙○○
    及上海銀行對客戶提領存款之支付。因子○○已事先報警及照會銀行，由銀行人
    員通知警察，而當場查獲，致未領得該款項，並扣得如附表三所示變造之乙○○
    之身分證、上海銀行新存摺及由銀行將其偽造之取款憑條交警扣案為證。
四、案經臺北縣警察局三重分局、新莊分局分別報請臺灣板橋地方法院檢察官偵查起
    訴及移請本院併案審理。
    理  由
一、右揭犯罪事實，業據被告丑○○於警訊、偵查、原審及本院訊問時自白不諱，並
    據被害人乙○○、丁○○、子○○、癸○○、寅○○、己○○、庚○○等指述綦
    詳，且經證人游憲德證述屬實，相互所述之情節均相符合。又有各被害人等出具
    之贓物認領保管單、被告變造之身分證、偽造之取款憑條、新印鑑申請單及新存
    摺各一件、被告竊盜現場監視錄影帶及翻拍照片在卷可稽，及有被告竊盜所有工
    具、兇器等扣案足憑（各證據、證物等詳如附表一、二、三所載），被告事證明
    確，犯行足以認定，應予依法論科。
二、核被告竊盜部分所為，係犯刑法第三百二十一條第一項第三款之攜帶兇器竊盜罪
    、同條第二項之攜帶兇器竊盜未遂罪、第三百二十條第一項普通竊盜罪。侵占乙○○身分證部分，係犯刑法第三百三十七條之侵占遺失物罪，進而變造身分證並
    行使部分，係犯刑法第二百十六條、第二百十二條之行使變造特種文書罪。至偽
    造上海銀行啟用新印鑑申請單、領用新存摺、偽造取領憑條並行使部分，係犯刑
    法第二百十六條、第二百十條之行使偽造私文書罪。竊取汽車後向車主恐嚇贖回
    部分，係犯刑法第三百四十六條第三項、第一項之恐嚇取財未遂罪。被告偽造乙○○簽名，為偽造私文書之階段行為，偽造私文書之低度行為，為行使偽造私文
    書之高度行為所吸收，均不另論罪。被告先後多次竊盜、恐嚇取財及行使偽造私
    文書犯行，均時間緊接，方法相同，各犯同一罪名之罪，顯係出於概括之犯意反
    覆為之，皆分別論以連續犯，應依刑法第五十六條之規定以一罪論，並加重其刑
    ，竊盜部分，並論以情節較重之刑法第三百二十一條第一項第三款攜帶兇器竊盜
    既遂罪。所犯前揭數罪間，有方法與結果之牽連關係，應從較重之恐嚇取財未遂
    罪處斷。被告已著手於恐嚇取財犯罪之實行，因被害人未交付財物或已報警查獲
    ，而未得財，行為尚屬未遂，爰依刑法第二十六條前段規定，減輕其刑。檢察官
    對被告如附表一編號一、三至七等竊盜、恐嚇未遂犯行，雖漏未起訴，但與已起
    訴之其餘有罪部分，有連續犯及牽連犯裁判上一罪關係，為起訴效力所及，本院
    自應一併審判。
三、原審對被告為有罪科刑之判決，固非無見。惟查：(一)原審對附表一編號一、三至
    七所示之竊盜、恐嚇未遂等犯罪，漏未審判，尚有未合。(二)被告偽造之提款憑條
    ，已交付上海銀行提領存款，不屬被告所有，原審認屬被告所有，宣告沒收，亦
    有未當。(三)被告所犯變造乙○○身分證部分，原審除被告自白外，未說明其犯罪
    認定之證據，且主文對變造部分，即被告之照片，宣告沒收，但理由欄則漏未說
    明，均有未洽，而無可維持。檢察官上訴意旨，指摘原判決對附表一編號一、三
    至七部分，漏未審判，尚非全無理由，且原判決既有可議，自應由本院將原判決
    撤銷改判。爰審酌被告之品行、犯罪動機、目的、手段、所生之危害、犯罪情節
    及犯罪後之態度等一切情狀，量處如主文第二項所示之刑，以示懲儆。扣案如附
    表二所示被告竊盜之工具、兇器屬其所有，供犯罪所用之物，應依刑法第三十八
    條第一項第二款宣告沒收。又附表三所示啟用新印鑑申請單及取款憑條，被告已
    行使交付上海銀行，不屬被告所有，不得沒收，但其文書上偽造之乙○○簽名署
    押，依法不問屬於犯人與否，應依刑法第二百十九條規定宣告沒收。又扣案被告
    變造身分證其變造部分及補發之新存摺一本，係被告所有，為其犯罪所得，並同
    時供其犯罪所用之物，亦應依刑法第三十八條第一項第二、三款規定宣告沒收。
    該補發新存摺封面內頁偽造之乙○○署押，已併同於該存摺沒收，無庸再宣告沒
    收，附此敘明。
四、台灣桃園地方法院檢察署檢察官併辦意旨另以：如附表四所示之車輛，為被告竊
    取，與起訴有罪部分，為裁判上一罪關係，移請本院併案審理。惟訊據被告堅決
    否認有此部分犯行，而附表四所示各該被害人，均不能指述車輛為被告所竊取。
    參以附表四編號一至五部分（九十一年偵字第二六七八號）之車輛，分別係警察
    於不同時間，在台北縣三重市溪美停車場、三重市立棒球場之停車場、三重市○○街立體停車場等查獲之贓車，並不知何人竊取，適被告犯竊盜被查獲，即併同
    被告竊盜案一併移送，顯係達其破案績效及結案目的所為，查無任何積極證據足
    以證明被告竊盜，與本案自無任何裁判上一罪關係。至其中附表四編號六之部分
    （九十一年偵字第三四五八號），雖在被告處查獲有被害人戊○○之信用卡、身
    分證、健保卡等物，惟被告稱為一綽號「瘋子」者所竊取後交付之贓物。而依調
    查所得之證據，僅能證明被告收受贓物，尚不能推測其有竊盜犯行，該贓物犯行
    ，與本案亦無裁判上一罪等關係，本院不得加以審判。是上揭併辦部分，均應退
    請移案檢察官依法處理。至九十一年偵字第二六七八號丁○○失竊車輛及遭受恐
    嚇部分，及九十一年偵字第三四五八號寅○○、癸○○失竊車輛部分，本院已一
    併審理，附此說明。
五、被告經合法傳喚，無正當理由未到庭，爰不待其到庭陳述，逕行判決。
六、據上論斷，應依刑事訴訟法第三百六十九條第一項前段、第三百六十四條、第三
    百七十一條、第二百九十九條第一項前段、刑法第二百十六條、第二百十條、第
    二百十二條、第三百二十一條第一項第三款、第三百三十七條、第三百四十六條
    第三項、第一項、第五十六條、第五十五條、第二十六條前段、第三十八條第一
    項第二款、第三款、第二百十九條，罰金罰鍰提高標準條例第一條前段，判決如
    主文。
本案經檢察官柯麗鈴到庭執行職務。
中    華    民    國      九十一      年       六      月      十一     日
                            臺灣高等法院刑事第五庭
                                審判長法  官  曾  德  水
                                      法  官  楊  貴  雄
                                      法  官  趙  功  恆
右正本證明與原本無異。
如不服本判決應於收受送達後十日內向本院提出上訴書狀，其未敘述上訴之理由者並
得於提起上訴後十日內向本院補提理由書（均須按他造當事人之人數附繕本）。
                                      書記官  孫  佩  琳
中    華    民    國      九十一      年       六      月      十一     日
附錄本案論罪科刑法條全文：
刑法第二百十六條
行使第二百十條至第二百十五條之文書者，依偽造、變造文書或登載不實事項或使登
載不實事項之規定處斷。
刑法第二百十條
偽造、變造私文書，足以生損害於公眾或他人者，處五年以下有期徒刑。
刑法第二百十二條
偽造、變造護照、旅券、免許證、特許證及關於品行、能力、服務或其他相類之證書
、介紹書，足以生損害於公眾或他人者，處一年以下有期徒刑，拘役或三百元以下罰
金。
刑法第三百二十一條第一項第三款
犯竊盜罪而有左列情形之一者，處六月以上五年以下有期徒刑：
三、攜帶兇器而犯之者。
刑法第三百三十七條
意圖為自己或第三人不法之所有，而侵占遺失物、漂流物或其他離本人所持有之物者
，處五百元以下罰金。
刑法第三百四十六條第一項第三項
意圖為自己或第三人不法之所有，以恐嚇使人將本人或第三人之物交付者，處六月以
上五年以下有期徒刑，得併科一千元以下罰金。
前二項之未遂犯，罰之。
附表一：
┌──┬─────┬───────┬────────┬──────────┐
│編號│竊盜時間  │竊盜地點      │竊取之財物及情節│證據                │
│    │          │              │（金錢為新台幣）│                    │
├──┼─────┼───────┼────────┼──────────┤
│一  │九十年八月│台北縣泰山鄉忠│竊取丁○○所有之│一被告於警訊及本院審│
│    │十四日七時│孝街五號前    │Ｇ－八三九○號小│理中自白。          │
│    │許        │              │客車，竊車後恐嚇│二車主丁○○指證。  │
│    │          │              │勒贖車主丁○○八│三贓物認領保管單    │
│    │          │              │千元，但丁○○未│四刑法第三百二十條第│
│    │          │              │付款。          │一項普通竊盜罪、第三│
│    │          │              │                │百四十六條第三項、第│
│    │          │              │                │一項之恐嚇取財未遂罪│
│    │          │              │                │。                  │
│    │          │              │                │五併辦案號：九十一年│
│    │          │              │                │偵字第二六七八號。  │
├──┼─────┼───────┼────────┼──────────┤
│二  │九十年十一│台北縣三重市重│用自行研磨可供兇│一被告於警訊、偵查、│
│    │月二十九日│陽路一段八十七│器使用之鐵器竊取│原審及本院審理中自白│
│    │八時十分許│號前          │子○○所有之ＢＵ│。                  │
│    │          │              │－○八七六號小客│二被害人子○○指述。│
│    │          │              │車，竊車後，恐嚇│三證人游憲德指證。  │
│    │          │              │勒贖車主子○○二│四贓物認領保管單。  │
│    │          │              │萬元，子○○匯款│五刑法第三百二十一條│
│    │          │              │銀行，被告提領時│第一項第三款攜帶兇器│
│    │          │              │遭警查獲。      │竊盜罪、第三百四十六│
│    │          │              │                │條第三項、第一項之恐│
│    │          │              │                │嚇取財未遂罪。      │
│    │          │              │                │六起訴案號：九十一年│
│    │          │              │                │偵字第二○一六○號。│
├──┼─────┼───────┼────────┼──────────┤
│三  │九十一年二│台北縣三重市三│攜帶可供兇器使用│一被告於警訊及本院審│
│    │月一日三時│和路徐匯中學旁│之銼刀一支、活動│理中自白。          │
│    │許        │              │板手一支、固定鈑│二被害人癸○○指述。│
│    │          │              │手一支及Ｔ型萬能│三贓物認領保管單。  │
│    │          │              │鎖三支、十字型開│四上開工具、兇器扣案│
│    │          │              │鎖鑰匙一支、手套│。                  │
│    │          │              │一付、萬能鎖十六│五刑法第三百二十一條│
│    │          │              │支、手電筒一支，│第一項第三款攜帶兇器│
│    │          │              │竊取癸○○所有之│竊盜罪。            │
│    │          │              │ＦＡ－五一二五號│六併辦案號：九十一年│
│    │          │              │小客車          │偵字第三四五八號。  │
├──┼─────┼───────┼────────┼──────────┤
│四  │九十一年二│台北縣三重市重│以同右方式，竊取│一同右一三四五六。  │
│    │月三日二十│新橋下雅登汽車│寅○○所有之ＳＷ│二被害人寅○○指證。│
│    │時許      │旅館附近      │－四八○二號小客│                    │
│    │          │              │車              │                    │
├──┼─────┼───────┼────────┼──────────┤
│五  │九十一年二│台北縣三重市重│攜帶可供兇器使用│一被告於警訊、偵查中│
│    │月十一日十│新路五段六○九│之老虎鉗一支、四│及本院審理中自白。  │
│    │八時十分許│巷二號Ｂ１遊樂│角鈑手三支、六角│二被害人遊樂場秘書柯│
│    │          │場            │鈑手一支，破壞籃│進枝指證。          │
│    │          │              │球機及娃娃機之鎖│三贓物認領保管單    │
│    │          │              │頭，竊取其內硬幣│四竊盜現場監視錄影帶│
│    │          │              │二千元          │及翻拍照片。        │
│    │          │              │                │五上開竊盜工具扣案。│
│    │          │              │                │六刑法第三百二十一條│
│    │          │          │                │第一項第三款攜帶兇器│
│    │          │              │                │竊盜罪。            │
│    │          │              │                │七併辦案號：九十一年│
│    │          │              │                │偵字第三九○○號。  │
├──┼─────┼───────┼────────┼──────────┤
│六  │九十一年二│同右          │以同右方式竊取一│同右一至七          │
│    │月十三日十│              │千元            │                    │
│    │六時三十分│              │                │                    │
│    │許        │              │                │                    │
├──┼─────┼───────┼────────┼──────────┤
│七  │九十一年三│台北縣新莊市新│攜帶可供兇器使用│一被告於警訊、偵查及│
│    │月九日五時│樹路七四五號新│之破壞剪一支，破│本院審理中自白。    │
│    │四十分許  │宏太保齡球館  │壞伴唱機鎖，竊取│二被害人新宏太保齡球│
│    │          ││其內硬幣，為工作│館職員庚○○指證。  │
│    │          │              │人員發現，當場報│三破壞剪刀一支扣案。│
│    │          │              │警查獲，尚未得財│四刑法第三百二十一條│
│    │          │              │                │第一項第三款、第二項│
│    │          │              │                │攜帶兇器竊盜未遂罪。│
│    │          │              │                │五併辦案號：九十一年│
│    │          │              │                │偵字第五四四八號。  │
└──┴─────┴───────┴────────┴──────────┘
附表二（竊盜工具或兇器）
一、活動鈑手一支、固定鈑手一支、Ｔ型萬能鎖三支、十字型開鎖鑰匙一支、銼刀一支
    、手套一付、萬能鎖十六支、手電筒一支。
二、四角鈑手三支、六角鈑手一支、老虎鉗一支。
三、破壞剪一支。
附表三（偽造、變造之文書及應沒收之物）
一、變造乙○○國民身分證。應沒收其變造部分，即丑○○之照片一張。
二、九十年十一月二十二日上海商業銀行三重分行啟用新印鑑申請單。應沒收其上偽造
    之乙○○簽名署押五枚。
三、同右銀行補發之新存摺一本。沒收存摺，含其封面內頁偽造之乙○○簽名署押一
    枚。
四、同右銀行之取款憑條。應沒收其上偽造之乙○○簽名署押一枚。
附表四
一、丙○○所有ＣＺ－○一六一號小客車（併辦案號：九十一年度偵字第二六七八號
    ）。
二、壬○○所有ＥＤ－七七四一號小客車（併辦案號：同右）。
三、陳星庸所有ＧＰ－一○七二號小客車（併辦案號：同右）。
四、辛○○所有八Ｊ－一二三三號小客車（併辦案號：同右）。
五、甲○○所有ＤＰ－八六一九號小客車（併辦案號：同右）。
六、戊○○所有ＥＳ－五四五一號小客車。（併辦案號：九十一年度偵字第三四五八
    號）
